【裁判字號】    97,易,600
【裁判日期】    980324
【裁判案由】    竊盜等
【裁判全文】
臺灣屏東地方法院刑事判決               97年度易字第600號
公  訴  人  臺灣屏東地方法院檢察署檢察官
被      告  乙○○
上列被告因竊盜等案件，經檢察官提起公訴（97年度偵字第3974號）
本院判決如下：
    主  文
乙○○意圖為自己不法之所有，以不正方法由自動付款設備取得
他人之物，累犯，處有期徒刑肆月。
被訴竊盜部分無罪。
    事  實
一、乙○○前於民國94年間因詐欺案件，經臺灣高等法院高雄分
    院以94年度上易字第592 號判決判處有期徒刑8 月確定，又
    於85年間在犯詐欺案件，經本院以95度易字第637 號判決判
    處有期徒刑7 月確定，上開2 罪接續執行，於96年6 月23日
    假釋付保護管束出監，於96年9 月27日縮刑期滿假釋未經撤
    銷，已執行完畢論。詎其仍不知悔改，於97年5 月20日凌晨
    1 時許，向其國中同學甲○○借用車牌號碼9M -9077號之自
    用小客車時，因缺錢花用，趁機拿取甲○○所有、放置在上
    開自用小客車車門置物格內之土地銀行大社分行金融卡（且
    與抄有該金融卡密碼之紙條放在同處）1 張，旋於同日凌晨
    2 時30分許，持之前往設於屏東縣萬巒鄉○○村○○路29號
    「第一商業銀行萬巒分行」之自動提款機前，將該金融卡置
    入自動提款機並鍵入上開提款密碼，致銀行之自動付款設備
    辨別系統對於真正持卡人之識別系統陷於錯誤，誤認係真正
    持卡人領取款項，以此不正方法由該自動付款設備詐取現金
    新臺幣（下同）15,000元，得手後再將金融卡放回原處以掩
    飾犯行。嗣於同年5 月22日某時許，甲○○發現其存款遭人
    盜領而報警處理，經員警調取當時之提款監視錄影畫面，確
    認領取款項之人即為乙○○後，始悉上情。
二、案經屏東縣政府警察局內埔分局報告臺灣屏東地方法院檢察
    署檢察官偵查起訴。
    理  由
壹、證據能力部分
    按被告以外之人於審判外之陳述雖不符刑事訴訟法第159 條
    之1 至之4 等4 條之規定，惟經當事人於審判程序同意作為
    證據，法院審酌該言詞陳述或書面陳述作成時之情況，認為
    適當者，亦得為證據；又當事人、代理人或辯護人於法院調
    查證據時，知有刑事訴訟法第159 條第1 項不得為證據之情
    形，而未於言詞辯論終結前聲明異議者，視為有前項之同意
    ，刑事訴訟法第159 條之5 定有明文。該規定之立法意旨在
    於傳聞證據未經當事人之反對詰問予以核實前，原則上應予
    排除。惟若當事人已放棄反對詰問權，並於審判程式中表明
    同意該等傳聞證據可作為證據；或於言詞辯論終結前未聲明
    異議，則基於尊重當事人對傳聞證據之處分權，及證據資料
    愈豐富，愈有助於真實發見，及強化言詞辯論主義，使訴訟
    程式得以順暢進行之理念，上開傳聞證據亦均具有證據能力
    。本件被告乙○○對於證人即被害人甲○○於警詢時之陳述
   （ 見警卷第2 至4 頁），於準備程序及審判期日對以該等陳
    述作為證據均表示無意見而不爭執，迄至言詞辯論終結前亦
    未聲明異議，本院審酌該等證據並無違法取證之不當情形，
    以之作為證據使用係屬適當，自得採為認定被告犯罪事實之
    證據。
貳、實體部分
甲、有罪部分：
一、上開犯罪事實，業據被告於警詢（參警卷第5 至8 頁）及本
    院審理時坦承不諱，核與證人即被害人甲○○於警詢中指述
    其土地銀行大社分行之金融帳戶遭盜領之被害情節大致相符
    附有土地銀行金融卡正反面影本、土地銀行大社分行活期儲
    蓄存款存摺影本（戶名：甲○○、帳號：000000000000號）
    、第一商業銀行跨行作業代同業收付存款明細表及監視錄影
    照片2 張（參警卷第9 至11頁、第23頁），是被告所為前揭
    任意性自白，核與客觀事實相符，堪予採信。準此，本件事
    證已臻明確，被告利用自動付款設備詐欺取財罪之犯行，洵
    堪認定。
二、被告乙○○未經被害人甲○○同意，擅自拿取被害人金融卡
    ，並鍵入附於金融卡旁紙條上所載之密碼而向第一商業銀行
    萬巒分行之自動櫃員機施用詐術，致該機器誤認其為有權提
    領之人而交付上開15,000元款項，核被告所為，係犯刑法第
    339 條之2 第1 項之以不正方法由自動付款設備取得他人之
    物罪。被告有前開犯罪事實欄所載經有期徒刑宣告及執行完
    畢之情形，此有其臺灣高等法院被告前案紀錄表在卷可查，
    被告於有期徒刑執行完畢後，5 年以內再犯本件有期徒刑以
    上之罪，為累犯，爰依刑法第47條第1 項之規定予以加重其
    刑。爰審酌被告正值青年，四肢健全，竟不思以正當途徑獲
    取財物，猶為貪圖不法利益即心存僥倖，竟利用自動設備之
    設計無法立即辨認提款人真實身份之盲點自自動提款設備詐
    取財物，並兼衡酌其犯行對銀行及卡片持有人之危害尚非甚
    鉅，犯罪之手段尚屬平和、所盜領次數僅有1 次且財物價值
    15,000元且於事後將金融卡片放回原處及於本院坦承犯行不
    諱，尚見悔意之犯罪後態度，量處如主文所示之刑，以資懲
    儆。
乙、無罪部分：
一、公訴意旨另以：被告乙○○於97年5 月20日凌晨1 時許，向
    其國中同學甲○○借用車牌號碼為9M-9077 號之自小客車時
    ，因缺錢花用，竟意圖為自己不法之所有，竊取甲○○所有
    、放置在上開自用小客車車門置物格內之土地銀行大社分行
    金融卡（且與抄有該金融卡密碼之紙條放在同處）1 張，得
    手後，為如犯罪事實欄所示之自自動付款設備取得財物之犯
    行，事後再將該提款卡放回原處以掩飾其犯行，因認被告亦
    涉犯刑法第320 條第1 項之竊盜罪嫌等語。
二、按犯罪事實應依證據認定之，無證據不得認定其犯罪；又不
    能證明被告犯罪者，應諭知無罪之判決，刑事訴訟法第154
    條第2 項、第301 條第1 項分別定有明文。又刑事訴訟法上
    所謂認定犯罪事實之證據，係指足以認定被告確有犯罪行為
    之積極證據而言，該項證據自須適合於被告犯罪事實之認定
    ，始得採為斷罪資料。如未能發現相當證據，或證據不足以
    證明，自不能以推測或擬制之方法，以為裁判之基礎。又刑
    事訴訟上證明之資料，無論其為直接或間接證據，均須達於
    通常一般之人均不致有所懷疑，而得確信其為真實之程度，
    始得據為有罪之認定，若其關於被告是否犯罪之證明未能達
    此程度，而有合理性懷疑之存在，致使無從形成有罪之確信
    ，根據「罪證有疑，利於被告」之證據法則，即不得遽為不
    利被告之認定，此分別有最高法院著有29年度上字第3105號
    、40年台上字第86號、76年台上字第4986號判例可資參照。
    再檢察官對於起訴之犯罪事實，應負提出證據及說服之實質
    舉證責任，倘其所提出之證據，不足為被告有罪之積極證明
    ，或其指出證明之方法，無從說服法院以形成被告有罪之心
    證，基於無罪推定之原則，自應為被告無罪判決之諭知，最
    高法院92年台上字第128 號判例亦可參照。
三、公訴意旨認被告乙○○涉犯刑法第320 條第1 項之普通竊盜
    罪，無非係以被害人甲○○於警詢之指訴、土地銀行大社分
    行存摺影本、第一商業銀行跨行作業帶同業收付存款明細表
    及監視錄影畫面照片2 張等為其主要論述依據。訊據被告堅
    決否認有何竊盜犯行，辯稱：伊只是想要盜領金融卡內之存
    款而已，並沒有想要把金融卡據為已有的意思等語。經查：
    按刑法竊盜罪之成立，除須有竊取他人財物之行為外，尚以
    行為人有為自己或第三人不法所有意圖之主觀違法要件，始
    足當之，如其目的僅在供自己或他人之使用收益，並無不法
    所有之意圖，即與竊盜罪之構成要件不符。本件被告經自動
    付款設備取盜領款項後，即將該金融卡放回原處，歸還被害
    人，並未據為己有，此為被害人所是認（參警卷第2 至4 頁
    ），是該金融卡確實於被告用以盜領存款後，歸還被害人一
    情堪認為真實。另公訴人所提之前揭證據亦僅足以認定被告
    確有自自動提款設備提取款項之犯罪事實，尚不足已證明被
    告主觀上對該金融卡有何不法所有之意圖。另前述被告利用
    上開金融卡而領取被害人存款之行為，與直接竊取被害人持
    有監督款項之竊盜犯行仍為有別，其所領取款項係犯刑法第
    339 條之2 第1 項之罪，業已論述如上，則尚難認其利用上
    開金融卡提款之行為有何另成立竊盜罪責可言。
四、綜上所述，本件被告乙○○主觀上既係拿取金融卡供其至自
    動提款設備提領款項所用，用畢後旋即放回原處返還予被害
    人，並未據為己有，即難認有何不法所有之意圖。此外，復
    查無其他積極證據足資證明被告有何竊盜之犯行，故被告被
    訴竊盜罪部分自屬不能證明，揆諸前揭法律規定及判例說明
    ，自應諭知告無罪之判決，以免冤抑。
據上論斷，應依刑事訴訟法第299 條第1 項前段、第301 條第1
項，刑法第339 條之2 第1 項，刑法施行法第1 條之1 第1 項、
第2 項後段，判決如主文。
本案經檢察官潘國威到庭執行職務。
中    華    民    國    98    年    3    月    24     日
                  刑事第三庭  審判長法  官  吳永宋
                                    法  官  李珮妤
                                    法  官  陳怡先
以上正本證明與原本無異。
如不服本判決應於收受判決後10日內向本院提出上訴書狀，並應
敘述具體理由；其未敘述上訴理由者，應於上訴期間屆滿後20日
內向本院補提理由書（均須按他造當事人之人數附繕本）「切勿
逕送上級法院」。
中    華    民    國    98    年    3     月    24    日
                                    書記官   鍾小屏
中華民國刑法第339 條之2 （違法由自動付款設備取得他人之物
之處罰）
意圖為自己或第三人不法之所有，以不正方法由自動付款設備取
得他人之物者，處3 年以下有期徒刑、拘役或1 萬元以下罰金。
以前項方法得財產上不法之利益或使第三人得之者，亦同。


司法院資訊處製作；財團法人民間司法改革基金會備份。
